【裁判字號】    91,小上,195
【裁判日期】    920205
【裁判案由】    返還價金等
【裁判全文】
臺灣臺北地方法院民事判決    九十一年度小上字第一九五號
    上  訴  人  甲○○
    被上訴人    銘望實業有限公司
    法定代理人  張謨揚
右當事人間請求返還價金等事件，上訴人對於中華民國九十一年九月十七日臺灣臺北
地方法院臺北簡易庭九十一年北小字第一二一三號第一審判決提起上訴，本院判決如
左：
    主    文
上訴駁回。
第二審訴訟費用新台幣壹仟零壹拾陸元伍角由上訴人負擔。
    理    由
一按：
  (一)民事訴訟法第四百三十六條之二四第二項規定：對於前項第一審裁判（指小額程
    序之第一審裁判）之上訴或抗告，非以其違背法令為理由，不得為之。
  (二)小額程序依其上訴意旨足認上訴無理由者，得不經言詞辯論而為判決，同法第四
    百三十六條之二十九第二款定有明文。
二上訴人主張：原判決依民事訴訟法第二百七十七條前段，要求上訴人對於其所購之
  手機具有瑕疵之事實舉證並不符民事訴訟法第二百七十七條但書規定「但法律別有
  規或依其情形顯失公平者，不在此限。」上訴人使用該手機於其保固期限內可因其
  有瑕疵而要求被上訴人提供免費維修，被上訴人聲稱該手機並無瑕疵，惟又何以更
  換新的手機給予上訴人，又該款手機若非有普遍性具有同樣的瑕疵，何以現已停止
  生產。又該原手機送修若無上訴所述之瑕疵時，被上訴人亦未給予上訴人任何無瑕
  疵之證明，基此原判決要求上訴人舉證其所述之手機瑕疵實乃苛求。又該維修單所
  述之瑕疵由被上訴人所填發自亦是被上訴人所認同之瑕疵，且手機機當機電池斷電
  ，待機時間不符其說明書所述長度之原生瑕疵，怎可能是由上訴人之操作不當所產
  生的。原判決要求上訴人舉證手機之瑕疵，惟消費者為商品服務關係之弱勢者，對
  該款手機之原生瑕疵，實難以舉證，故原判決依民事訴訟法第二百七十七條規定，
  當事人主張有利於己之事實者，就其事實有舉證之責任，自生不公平之結果，使上
  訴人無從救濟，有違正義之原則，乃有本條之但書「但法律別有規定或依其情形顯
  失公平者，不在此限。」之違法。
三民事訴訟法第二百七十七條原規定：「當事人主張有利於己之事實者，就其事實有
  舉證之責任。」八十九年間以關於舉證責任之分配情形繁雜，僅設原則性規定，未
  能解決一切舉證責任之分配問題，於體事件之適用上，自難免發生困難，故最高法
  院於判例中，即曾依誠信原則定舉證責任之分配，尤以關於公害事件、交通事故、
  商品製作人責任、醫療糾紛等事件之處理，如嚴守該條所定之原則，難免產生不公
  平之結果，使被害人無從獲得應有之救濟，有違正義原則，爰於原條文之下增訂但
  書，規定「但法律別有規定，或依其情形顯失公平者，不在此限。」以資因應。本
  件原告以所購買之物具有瑕疵為由主張解除契約請求被告返還價金及損害賠償之情
  形，並非屬於修正理由所列之「公害事件、交通事故、商品製作人責任、醫療糾紛
  」事件，且衡情由原告先舉證其所購買之物具有瑕疵，並無不公平之結果。原審判
  決以：「民事訴訟如係由原告主張權利者，應先由原告負舉證之責，若原告先不能
  舉證，以證實自己主張之事實為真實，則被告就其抗辯事實即令不能舉證，或其所
  舉證尚有疵累，亦應駁回原告之請求（最高法院十七年上字第九一七判例可資參照
  ）。原告主張伊所購買手機具有瑕疵之事實，為被告所否認，原告自應就其主張之
  事實負舉證之責。經查，原告主張所購買手機具有瑕疵之事實，固據提出送貨單、
  維修單為證。惟該送貨單僅能證明購買手機之事實，該維修單僅是依原告指述記載
  瑕疵情形而已，並不能據此即謂原告當初交付之手機具有瑕疵，況縱有原告所述瑕
  疵情形，究竟係手機本身具有瑕疵，或是因原告操作不當或其他外力情形所致，原
  因不明，原告就此無法舉證以實其說（或證明同種機型之手機普遍性具有同樣瑕疵
  情形）。綜上，由原告所提之證據並無法證明原告向被告購買之手機具有瑕疵之情
  事，此外原告復無法舉他證以實其說，是原告主張伊向被告購買系爭手機具有瑕疵
  云云，難信屬實。從而，原告以所購買之物具有瑕疵為由主張解除契約，請求被告
  返還價金及損害賠償，即非正當，應予駁回。」其舉證責任之分配並未違反現行民
  事訴訟法第二百七十七條之規定。
四綜上所述，原審判決並無上訴人所指違背法令之情形，上訴人提起本件上訴，依其
  上訴意旨足認上訴顯無理由，爰不經言詞辯論，逕以判決駁回之。
五本件訴訟費用額如下：
  第二審裁判費      八百四十六．五元
  第二審送達郵費    一百七十元
  合          計    一千零十六元五角
六據上論結，本件上訴為無理由，依民事訴訟法第四百三十六條之三十二第一項、第
  二項、第四百四十九條第一項、第四百三十六條之二十九第二款、第四百三十六條
  之十九、第七十八條，判決如主文。
中      華      民      國      九十二    年      二      月    廿五    日
                              臺灣臺北地方法院民事第五庭
                                              審判長法官  吳青蓉
                                                    法官  張松鈞
                                                    法官  周美雲
右正本證明與原本無異。
不得上訴。（參見民事訴訟法第四百三十六條之三十）
中      華      民      國      九十二    年      二      月    廿五    日
~B      法院書記官  王宜玲


司法院資訊處製作；財團法人民間司法改革基金會備份。
